【裁判字號】    92,上易,741
【裁判日期】    920912
【裁判案由】    竊盜
【裁判全文】
臺灣高等法院臺南分院刑事判決            九十二年度上易字第七四一號      Ｇ
      上  訴  人  臺灣臺南地方法院檢察署檢察官
      被      告  乙  ○  ○
右上訴人因被告竊盜案件，不服臺灣臺南地方法院九十二年度易字第六０九號中華民
國九十二年六月五日第一審判決（起訴案號：臺灣臺南地方法院檢察署九十二年度偵
字第二六三二號），提起上訴，本院判決如左：
      主      文
上訴駁回。
      理      由
一、公訴意旨略以：乙○○意圖為自己不法之所有，於八十八年七月十五日十五時許
    ，利用與甲○○共同租賃臺南縣永康市良美町大樓Ｇ棟六樓之二房屋居住之機會
    ，竊取甲○○放置於該租屋處內之勞力士手錶一支、身分證乙張、汽修丙級技術
    證及商業本票數張。得手後，乙○○將勞力士手錶交由不知情之施宗銘（業經不
    起訴處分確定）至臺南縣永康市○○路三三七號永源當鋪典當新臺幣（下同）四
    萬五千元後，將該款花用殆盡，嗣經甲○○之母張景珠進入該處整理房間，始悉
    上情。因認被告涉犯刑法第三百二十條第一項竊盜罪嫌等語。
二、按犯罪事實應依證據認定之，無證據不得推定其犯罪事實；又不能證明被告犯罪
    者，即應諭知無罪之判決，刑事訴訟法第一百五十四條第二項、第三百零一條第
    一項分別定有明文。次按犯罪事實之認定，應憑真實之證據，倘證據是否真實，
    尚欠明確，自難以擬制推測之方法，為其判斷之基礎；而認定犯罪事實之證據係
    指足以認定被告確有犯罪行為之積極證據而言，該項證據自須適合於被告犯罪事
    實之認定，始得採為斷罪資料；又認定犯罪事實所憑之證據，固不以直接證據為
    限，間接證據亦應包括在內，惟採用間接證據時，尤須基於該證據在直接關係上
    所可證明之他項事實，本於事理之作用足以證明待證事實者，方為合法，不得徒
    憑主觀上之推想，將一般經驗上有利被告之其他合理情況逕予排除；再訴訟上證
    明之證據資料，須於通常一般之人均不致有所懷疑，而得確信其為真實之程度者
    ，始得據為有罪之認定，倘其證明尚未達到此一程度，而有合理之懷疑存在，復
    無其他調查途徑可循，根據「罪證有疑，利於被告」之證據法則，即無從為被告
    有罪之確信，法院即應為無罪之判決，最高法院分別著有五十三年臺上字第六五
    六號、二十九年上字第三一０五號、三十二年上字第六七號、七十六年臺上字第
    四九八六號判例可資參照。
三、本件公訴人認被告涉有竊盜罪嫌，無非以上揭事實，業據告訴人甲○○指述綦詳
    ，且與證人張景珠、施宗銘證述之情節相符，並有永源當舖當票一紙，為其所憑
    論據。
四、訊之被告堅決否認有右揭竊盜犯行，辯稱：臺南縣永康市良美町大樓Ｇ棟六樓之
    二房屋，係伊受託出售之房屋，不是伊與甲○○共同租賃，甲○○常與伊借錢，
    並拿該勞力士錶，要跟伊借錢，因伊沒答應，而將該錶留供清償前欠舊債，並說
    該支勞力士錶對他很重要，以後會再拿錢來向伊贖回。後來有一位警員蔡佐賓帶
    甲○○母親張景珠來問伊，甲○○是否手錶在伊處，伊向其說明已經拿去典當，
    並與張母去當舖贖回該錶云云。
五、經查按告訴人之告訴，係以使被告受刑事追訴為目的，其指訴是否與事實相符
    ，仍應調查其他證據，以資審認，必被害人所述被害情形，無瑕疵可擊，且就其
    他方面調查，又與事實相符，始足據為有罪判決之基礎，最高法院八十一年度台
    上字第三五三九號判例可資參照。本件告訴人甲○○固具狀告訴被告涉嫌竊取其
    勞力士手錶，惟偵查中檢察官並未提訊告訴人以查證其所指訴被告竊盜犯行，是
    否真實。告訴人於原審審理時則稱：該只勞力士手錶，係伊交給予被告保管等語
    （詳原審卷第五十頁）。是其指訴與到庭供述，前後不一，則不能無疑。而告訴
    人所指訴被告行竊時門為八十八年七月十五日，具狀告訴時間則為九十一年十一
    月二十六日，相去三年又四月，且於原審到庭時證稱：「因為我常跑外面，不方
    便將勞力士手錶帶在身邊，所以交給他保管」「當初可能是我忘記我已經將錶交
    給乙○○，我要撤回告訴。」是告訴人所指訴，要難遽採。參以證人張景珠於偵
    查中所證：乙○○帶伊到當舖贖回該只勞力士手錶等語。及證人施宗銘於偵查中
    所證：乙○○叫伊拿該只手錶去典當，不知乙○○如何取得該手錶等語。其二人
    所為證詞，僅能證明被告有典當該手錶之情事，尚難推論被告有偷竊該手錶犯行
    。另告訴人雖於告警訊筆錄中述及被告並竊取身分證、汽車丙級技術證及商業本
    票數張，然而告訴狀並未就此部分告訴，且檢察官亦未就此部提出任何證據，故
    此部分仍無證據證明被告犯罪。綜上所述，參互印證，告訴人之指訴既有所不實
    ，證人張景珠、施宗銘之證詞亦不足以認定被告有偷竊之行為，自不得僅憑告訴
    人反覆不一之片面指訴，即率爾認定被告有竊盜犯行。且刑事被告依法不負自證
    無罪之義務，若無積極證據足證被告有竊取告訴人手錶等物之行為，縱使被告持
    該手錶典當，仍不能認其有竊盜行為，是被告所辯尚非顯違常情，洵堪採信。
六、綜上所述，本件依調查所得證據尚不足以證明被告確有竊盜之犯行，此外復查無
    其他積極證據，足資證明被告涉有公訴人所指訴竊盜犯行，揆諸首開說明，本案
    被告被訴竊盜罪嫌，應屬不能證明，原審因予諭知無罪，經核於法並無不合，檢
    察官上訴意旨，仍執前詞，指摘原判決不當，為無理由，應予駁回。
據上論斷，應依刑事訴訟法第三百六十八條，判決如主文。
本案經檢察官蘇南桓到庭執行職務。
中    華    民    國      九十二      年      九      月      十二      日
                                  臺灣高等法院臺南分院刑事第一庭
                                      審判長法官  茆    臺    雲
                                            法官  蔡    長    林
                                            法官  李    文    福
右正本證明與原本無異。
不得上訴。
                                      法院書記官  李    良    倩
中    華    民    國      九十二      年      九      月     十五       日


司法院資訊處製作；財團法人民間司法改革基金會備份。
